臺灣高等法院臺中分院刑事判決
111年度金上訴字第1833號

上  訴  人  
即  被  告  楊尚坤
上列上訴人因加重詐欺等案件，不服臺灣臺中地方法院111年度
金訴字第199號中華民國111年5月10日第一審判決（起訴案號：
臺灣臺中地方檢察署111年度偵緝字第46號、第47號），提起上
訴，本院判決如下：
    主  文
原判決關於附表四編號2、3部分撤銷。
楊尚坤犯如附表四編號2、3所示之罪，各處如附表四編號2、3所
示之刑。
其餘上訴駁回。
上訴駁回部分及撤銷改判部分，應執行有期徒刑貳年肆月。
    犯罪事實
一、楊尚坤於民國109年3月間，基於參與犯罪組織之犯意，與其
    女友甘宇筑(另案通緝中)、友人陳星安(另案審理中)加入不
    詳姓名年籍、自稱「曾紀霖」(實際之曾紀霖另經檢察官為
    不起訴處分確定）、綽號「阿傑」等人所組成之3人以上，
    以實施詐術為手段，具有持續性、牟利性之有結構性詐欺集
    團犯罪組織（無證據證明該集團成員中有未滿18歲之人），
    擔任俗稱取簿手及車手之工作，而為下列犯行：
(一)楊尚坤、甘宇筑、「曾紀霖」、「阿傑」及詐欺集團其他成
    員共同意圖為自己不法之所有，基於3人以上共同詐欺取財
    之犯意聯絡，先由該詐欺集團成員於如附表一所示詐騙時間
    ，以如附表一所示詐騙方式，向如附表一所示之被害人實行
    詐騙，致該等被害人均陷於錯誤，因而寄送裝有如附表一所
    示金融帳戶資料之包裹至如附表一所示地點後，楊尚坤即陪
    同或推由甘宇筑依指示於如附表一所示之領取時間、地點，
    領取如附表一所示內裝金融帳戶資料之包裹，楊尚坤再將甘
    宇筑領得之包裹交予詐欺集團其他成員收取，作為被害人匯
    入遭詐騙款項之人頭帳戶使用。
(二)楊尚坤復與甘宇筑、陳星安、「曾紀霖」、「阿傑」及詐欺
    集團其他成員共同意圖為自己不法之所有，基於3人以上共
    同詐欺取財及掩飾、隱匿詐欺犯罪所得去向及所在之一般洗
    錢犯意聯絡，先由該詐欺集團其他成員分別於如附表二、三
    所示詐騙時間，以如附表二、三所示詐騙方式，向如附表二
    、三所示被害人實行詐騙，致該等被害人均陷於錯誤，而於
    如附表二、三所示時間，將如附表二、三所示金額款項，匯
    入如附表一編號2、3所示金融帳戶或該詐欺集團另行取得之
    夏源洲(經臺灣桃園地方檢察署檢察官以109年度偵字第1847
    0號等為不起訴處分確定)如附表三編號2、3所示金融帳戶，
    復由該詐欺集團其他成員提領如附表二所示金融帳戶內之詐
    欺贓款，及由楊尚坤自行或推由甘宇筑、陳星安提領如附表
    三所示金融帳戶內之詐欺贓款，楊尚坤再將自己及甘宇筑、
    陳星安提領之如附表三所示詐欺贓款轉交上手，藉此方式製
    造金流斷點，掩飾及隱匿詐欺犯罪所得之去向及所在。
二、案經丁○○、辛○○、庚○○、丙○○、乙○○、己○○、甲○○告訴及臺
    中市政府警察局第一分局、臺中市政府警察局第六分局報告
    臺灣臺中地方檢察署檢察官偵查後追加起訴。
    理  由
壹、程序部分 
一、查原審法院於宣判後，因上訴人即被告楊尚坤（下稱被告）
    應受送達處所不明，而依職權為公示送達程序，嗣於111年5
    月24日完成公告程序，此有原審法院111年5月13日中院平刑
    山111金訴199字第1110035302至0000000000號函、臺東縣臺
    東市公所111年5月24日東市民字第1110018461號函、臺中市
    ○里區○○000○0○00○里區○○○0000000000號函、公示送達證書
    等附卷可按（見原審卷第180至194頁），是依刑事訴訟法第
    60條第3項規定，該公示送達應自111年6月23日起發生效力
    ，被告於111年6月27日具狀提起上訴，應屬合法。至原審法
    院既認被告應受送達處所不明，卻於啟動公示送達程序後，
    再對於被告之住所臺東縣○○市○○街000號、當時之居所臺中
    市○里區○○路0段000號進行送達，此部分程序尚難認無瑕疵
    存在，本院認基於對被告有利之解釋，被告上訴期間應以上
    開公示送達發生效力之時間為準，附此敘明。
二、組織犯罪防制條例第12條第1項中段規定：「訊問證人之筆
    錄，以在檢察官或法官面前作成，並經踐行刑事訴訟法所定
    訊問證人之程序者為限，始得採為證據。」係以立法排除被
    告以外之人於警詢或檢察事務官調查中所為之陳述，得適用
    刑事訴訟法第159條之2、第159條之3及第159條之5之規定，
    故證人於警詢時之陳述，於違反組織犯罪防制條例案件，即
    絕對不具有證據能力，自不得採為判決基礎；至於共犯被告
    於偵查中以被告身分之陳述，仍應類推適用上開規定，定其
    得否為證據（最高法院97年度台上字第1727號、102年度台
    上字第3990號判決意旨參照）。上開組織犯罪防制條例第12
    條第1項規定，係排除一般證人於警詢陳述之證據能力之特
    別規定，然被告於警詢之陳述，對被告本身而言，則不在排
    除之列（最高法院102年度台上字第2653號判決意旨參照）
    。故本案被告以外之人於警詢時之陳述，依前揭說明，對於
    被告自身違反組織犯罪防制條例之罪名，即絕對不具證據能
    力，不得採為判決之基礎。
三、按被告以外之人於審判外之言詞或書面陳述，除法律有規定
    者外，不得作為證據，刑事訴訟法第159條第1項固有明文。
    惟被告以外之人於審判外之陳述，雖不符刑事訴訟法第159
    條之1至之4之規定，而經當事人於審判程序同意作為證據，
    法院審酌該言詞陳述或書面陳述作成時之情況，認為適當者
    ，亦得為證據；當事人、代理人或辯護人於法院調查證據時
    ，知有第159條第1項不得為證據之情形，而未於言詞辯論終
    結前聲明異議者，視為有前項之同意，同法第159條之5亦定
    有明文。查本案後引具有傳聞性質之證人證述及書面證據資
    料，均為被告以外之人審判外之陳述而屬傳聞證據，檢察官
    及被告於本院審理時對於上開具傳聞性質之證人證述及其他
    證據資料之證據能力，均表示同意作為證據（見本院卷第71
    頁），且於言詞辯論終結前亦未聲明異議。本院審酌相關證
    人證述及其他證據資料作成時之情況，核無違法取證或其他
    瑕疵，認為以之作為證據為適當，上開具傳聞性質之證人證
    述及相關證據資料，自得做為證據。
四、本件判決以下引用之非供述證據，經本院於審理時依法踐行
    調查證據程序，與本案待證事實具有自然之關聯性，且無證
    據證明係公務員違法取得之物，依法自得作為證據。
貳、認定犯罪事實所憑證據及理由
一、上開犯罪事實，業據被告於原審、本院審理時坦承不諱(見
    原審卷第105頁、第121頁，本院卷第95頁)，並經證人即另
    案被告甘宇筑於偵查中、證人即另案被告陳星安於警詢、偵
    查中證述明確(見110年度偵緝字第990號卷第37至39頁；109
    年度偵字第14934號卷第61至62頁、第66至68頁；109年度偵
    字第13793號卷一第133至141頁；109年度偵字第13793號卷
    二第245至247頁)，復有如附表一至三「證據出處」欄所示
    之證據在卷可稽（證人於警詢之證述不引用作為認定被告違
    反組織犯罪防制條例罪名之證據），足徵被告之任意性自白
    與事實相符，堪以採信。
二、按共同實施犯罪行為之人，在合同意思範圍以內，各自分擔
    犯罪行為之一部，相互利用他人之行為，以達其犯罪之目的
    者，即應對於全部所發生之結果，共同負責。又共同正犯之
    成立，祇須具有犯意之聯絡及行為之分擔，既不問犯罪動機
    起於何人，亦不必每一階段犯行，均須參與。再共同正犯之
    意思聯絡，原不以數人間直接發生者為限，若有間接之聯絡
    者，亦包括在內，如甲分別邀約乙、丙犯罪，雖乙、丙間彼
    此並無直接之聯絡，亦無礙於其為共同正犯之成立。準此，
    行為人參與構成要件行為之實施，並不以參與構成犯罪事實
    之全部或始終參與為必要，即使僅參與構成犯罪事實之一部
    分，或僅參與某一階段之行為，亦足以成立共同正犯。經查
    ，詐欺集團為實行詐術騙取款項，並蒐集、使用人頭帳戶以
    躲避追緝，各犯罪階段緊湊相連，仰賴多人縝密分工，相互
    為用，方能完成集團性犯罪，雖各共同正犯僅分擔實行其中
    部分行為，仍應就全部犯罪事實共同負責；是縱有部分詐欺
    集團成員未直接對被害人施以詐術，惟分擔收購、領送帳戶
    資料之「收簿手（取簿手、領簿手）」及配合提領贓款之「
    車手」，均係該詐欺集團犯罪歷程不可或缺之重要環節，且
    集團成員係以自己犯罪之意思，參與部分犯罪構成要件之行
    為，自屬共同正犯。又依現今詐欺集團詐騙之犯罪型態及模
    式，詐欺集團成員分工細緻，除負責收取帳戶之「取簿手」
    外，另有其他對被害人施用詐術之機房話務及提領款項之「
    車手」，此應為參與成員主觀上所知悉之範圍，則參與成員
    既知悉所屬詐欺集團之成員已達3人以上，仍在本案犯行之
    合同犯意內，各自分擔犯罪行為之一部，而相互利用其他詐
    欺集團成員之部分行為以遂行犯罪之目的，即應就其所參與
    並有犯意聯絡之犯罪事實同負全責（最高法院110年度台上
    字第2803號判決意旨參照）。經查，本案詐欺集團其他成員
    以如附表一所示方式詐騙如附表一所示之被害人，使該等被
    害人寄送裝有如附表一所示金融帳戶資料之包裹至如附表一
    所示地點後，被告即陪同或推由另案被告甘宇筑依指示於如
    附表一所示之領取時間、地點，領取如附表一所示內裝金融
    帳戶資料之包裹，被告再將另案被告甘宇筑領得之包裹交予
    詐欺集團其他成員收取，其中如附表一編號2、3所示帳戶確
    供如附表二編號1至2、如附表三編號1所示被害人匯入受騙
    款項之用，被告復自行或推由另案被告甘宇筑、陳星安，於
    如附表三所示時間、地點，提領如附表三所示金額之詐欺贓
    款，並由被告將自己及另案被告甘宇筑、陳星安提領之詐欺
    贓款轉交上手，藉以掩飾、隱匿詐欺犯罪所得之去向及所在
    ，被告既以上開方式配合本案詐欺集團其他成員行騙，堪認
    被告與另案被告甘宇筑、陳星安及本案詐欺集團其他成員相
    互間，具有彼此利用之合同意思，而互相分擔犯罪行為，以
    共同達成不法所有之詐欺取財及一般洗錢之犯罪目的。是以
    被告自應對於上開犯罪事實一㈠所示三人以上共同詐欺取財
    及犯罪事實一㈡所示三人以上共同詐欺取財、一般洗錢等犯
    行所生之全部犯罪結果共同負責。
三、再按組織犯罪防制條例所稱之犯罪組織，係指3人以上以實
    施強暴、脅迫、詐欺、恐嚇為手段或最重本刑逾5年有期徒
    刑之罪，所組成具有持續性或牟利性之有結構性組織；而所
    稱有結構性組織，係指非為立即實施犯罪而隨意組成，不以
    具有名稱、規約、儀式、固定處所、成員持續參與或分工明
    確為必要，同條例第2條第1項、第2項分別定有明文。本案
    依被告所述情節及卷內證據可知，被告所參與之本案詐欺集
    團至少有被告、「曾紀霖」、「阿傑」、另案被告甘宇筑、
    陳星安及向如附表一至三所示被害人等施行詐術、向被告收
    取內裝金融帳戶資料包裹或提領之詐欺贓款等其他詐欺集團
    成員，為3人以上無訛。而本案詐欺集團運作方式，係對外
    騙取金融帳戶，並指示「取簿手」領取內裝金融帳戶資料之
    包裹，使被害人匯入受騙款項至指定人頭帳戶，而後由「車
    手」提領被害人匯入款項後轉交上手，業如前述，足徵該組
    織縝密，分工精細，須投入相當成本及時間始能如此為之，
    並非隨意組成之立即犯罪，核屬「3人以上，以實施詐術為
    手段，所組成具有持續性、牟利性之有結構性組織」，自為
    組織犯罪防制條例第2條規定之「犯罪組織」。又被告既知
    悉其所從事陪同領取、轉送內裝金融帳戶資料包裹及提領、
    轉交詐欺贓款等行徑，乃詐欺集團為遂行詐欺取財犯行分工
    之一環，則其對於以上揭方式所參與者，顯非為立即實施犯
    罪而隨意組成，而係屬3人以上，以實行詐術為手段，具牟
    利性、持續性之有結構性組織，當有所認識，仍執意加入，
    足見其確有參與犯罪組織之犯意無疑。
四、又洗錢防制法第14條第1項之一般洗錢罪，祇須有同法第2條
    各款所示行為之一，而以同法第3條規定之特定犯罪作為聯
    結即為已足。故於特定犯罪之正犯利用人頭帳戶收取犯罪所
    得之情形，特定犯罪之正犯實行特定犯罪後，為掩飾、隱匿
    其犯罪所得財物之去向及所在，而令被害人將款項轉入其所
    持有、使用之人頭帳戶，並由該特定犯罪正犯前往提領其犯
    罪所得款項得手，如能證明該帳戶內之款項係特定犯罪所得
    ，因已被提領而造成金流斷點，該當掩飾、隱匿之要件，該
    特定犯罪正犯自成立一般洗錢罪之正犯（最高法院110年度
    台上字第2294號判決意旨參照）。查被告與詐欺集團其他成
    員相互利用彼此之行為，先由該詐欺集團其他成員向如附表
    一所示被害人施用詐術，待該等被害人陷於錯誤而寄交金融
    帳戶資料後，由被告陪同或推由另案被告甘宇筑領取之，再
    由詐欺集團成員使用所掌控之如附表一編號2、3或如附表三
    編號2、3所示金融帳戶供如附表二、三所示被害人匯入受騙
    款項，並由被告、另案被告甘宇筑、陳星安及其他車手成員
    提領詐欺贓款，已詳述如前，且被告與本案詐欺集團其他成
    員共同詐騙如附表二、三所示被害人，所為構成刑法第339
    條之4第1項第2款三人以上共同犯詐欺取財罪，法定刑為「1
    年以上7年以下有期徒刑」之罪，核屬洗錢防制法第3條第1
    款所規定之特定犯罪。則被告主觀上有隱匿其所屬詐欺集團
    之詐欺特定犯罪所得，以逃避國家追訴或處罰之意思，客觀
    上所為有製造金流斷點，掩飾、隱匿詐欺犯罪所得去向及所
    在之作用，揆諸前開說明，核與洗錢防制法第14條第1項一
    般洗錢罪之要件相合。
五、綜上所述，本案事證明確，被告上開參與犯罪組織、三人以
    上共同詐欺取財及一般洗錢之犯行，均堪認定，應予依法論
    科。
參、論罪科刑
一、按刑罰責任之評價與法益之維護息息相關，對同一法益侵害
    為雙重評價，是過度評價；對法益之侵害未予評價，則為評
    價不足，均為法之所禁。又加重詐欺罪，係侵害個人財產法
    益之犯罪，其罪數之計算，核與參與犯罪組織罪之侵害社會
    法益有所不同，審酌現今詐欺集團之成員皆係為欺罔他人，
    騙取財物，方參與以詐術為目的之犯罪組織。倘若行為人於
    參與詐欺犯罪組織之行為繼續中，先後多次為加重詐欺之行
    為，因參與犯罪組織罪為繼續犯，犯罪一直繼續進行，直至
    犯罪組織解散，或其脫離犯罪組織時，其犯行始行終結。故
    該參與犯罪組織與其後之多次加重詐欺之行為皆有所重合，
    然因行為人僅為一參與犯罪組織行為，侵害一社會法益，屬
    單純一罪，應僅就「該案中」與參與犯罪組織罪時間較為密
    切之首次加重詐欺犯行論以參與犯罪組織罪及加重詐欺罪之
    想像競合犯，而其他之加重詐欺犯行，祗需單獨論罪科刑即
    可，無需再另論以參與犯罪組織罪，以避免重複評價（最高
    法院109年度台上字第3945號判決意旨參照）。又犯罪之著
    手，係指行為人基於犯罪之決意而開始實行密接或合於該罪
    構成要件之行為而言。而首次加重詐欺犯行，其時序之認定
    ，自應以詐欺取財罪之著手時點為判斷標準；詐欺取財罪之
    著手起算時點，一般社會通念，咸認行為人以詐欺取財之目
    的，向被害人施用詐術，傳遞與事實不符之資訊，使被害人
    陷於錯誤，致財產有被侵害之危險時，即屬詐欺取財罪構成
    要件行為之著手，並非以取得財物之先後順序為認定依據（
    最高法院110年度台上字第2066號判決意旨參照）。本案依
    卷內現存事證，依詐欺集團傳遞與事實不符之資訊而著手為
    詐欺取財之時間為準，足認被告所涉如附表一編號3所示對
    被害人己○○所為之加重詐欺犯行，為本案之首次加重詐欺犯
    行，應就此次犯行論以參與犯罪組織罪。
二、核被告如附表一編號1、2所為，均係犯刑法第339條之4第1
    項第2款之三人以上共同犯詐欺取財罪；如附表一編號3所為
    ，係犯組織犯罪防制條例第3條第1項後段之參與犯罪組織罪
    、刑法第339條之4第1項第2款之三人以上共同犯詐欺取財罪
    ；如附表二編號1、2及如附表三編號1至3所為，均係犯刑法
    第339條之4第1項第2款之三人以上共同犯詐欺取財罪及洗錢
    防制法第14條第1項之一般洗錢罪。　
三、被告就如附表三編號1所示犯行與另案被告甘宇筑、陳星安
    、「曾紀霖」、「阿傑」及詐欺集團其他成員間；就如附表
    一編號1至3、如附表二編號1至2及如附表三編號2至3所示犯
    行與另案被告甘宇筑、「曾紀霖」、「阿傑」及詐欺集團其
    他成員間，有犯意聯絡及行為分擔，均應論以共同正犯。
四、罪數部分：
(一)被告就如附表二編號2、如附表三編號2所示三人以上共同詐
    欺取財犯行，分別係基於同一犯罪決意，向各該被害人實施
    詐術，致各該被害人陷於錯誤而多次匯款，就同一被害人而
    言，所為均係於密切接近之時間、地點實施，侵害同一被害
    人之財產法益，各行為之獨立性極為薄弱，在時間差距上，
    難以強行分開，應屬數個舉動之接續施行，均論以接續犯之
    一罪。
(二)被告就如附表一編號3部分所犯參與犯罪組織罪、三人以上
    共同犯詐欺取財罪；就如附表二、附表三各該編號部分所犯
    三人以上共同犯詐欺取財罪、一般洗錢罪，行為均有部分合
    致，且犯罪目的單一，均屬想像競合犯，依刑法第55條規定
    ，各從一重論以三人以上共同犯詐欺取財罪。　 　
(三)刑法處罰之加重詐欺取財罪係侵害個人財產法益之犯罪，其
    罪數計算，依一般社會通念，應以被害人數、被害次數之多
    寡，決定其犯罪之罪數（最高法院108年度台上字第274號判
    決意旨參照）。被告所犯如附表一編號1至3、如附表二編號
    1至2、如附表三編號1至3所示三人以上共同犯詐欺取財罪，
    犯意各別，行為互殊，應予分論併罰。　　　　 
五、想像競合犯之處斷刑，本質上係「刑之合併」。其所謂從一
    重處斷，乃將想像競合犯組成之評價上數罪，合併為科刑一
    罪，其所對應之刑罰，亦合併其評價上數罪之數法定刑，而
    為一個處斷刑。易言之，想像競合犯侵害數法益者皆成立犯
    罪，論罪時必須輕、重罪併舉論述，同時宣告所犯各罪名，
    包括各罪有無加重、減免其刑之情形，亦應說明論列，量刑
    時併衡酌輕罪部分量刑事由，評價始為充足，然後依刑法第
    55條前段規定「從一重處斷」，非謂對於其餘各罪可置而不
    論。因此，法院決定處斷刑時，雖以其中最重罪名之法定刑
    ，做為裁量之準據，惟於裁量其輕重時，仍應將輕罪合併評
    價在內(最高法院108年度台上字第4405、4408號判決意旨參
    照)。洗錢防制法第16條第2項規定：「犯前2條之罪，在偵
    查或審判中自白者，減輕其刑。」被告已在本院審判中自白
    一般洗錢犯行，雖其所犯一般洗錢罪係屬想像競合犯其中之
    輕罪，惟本院於後述量刑時仍當一併衡酌該部分減輕其刑事
    由。
六、大法官釋字第812號解釋於110年12月10日公告，該解釋意旨
    ：106年4月19日修正公布之組織犯罪防制條例第3條第3項規
    定：「犯第1項之罪者，應於刑之執行前，令入勞動場所，
    強制工作，其期間為3年。」（嗣107年1月3日修正公布第3
    條，但本項並未修正）就受處分人之人身自由所為限制，違
    反憲法比例原則及憲法明顯區隔原則之要求，與憲法第8條
    保障人身自由之意旨不符，應自本解釋公布之日起失其效力
    。是本案已無從為被告強制工作之宣告。　　
肆、本院之判斷
一、上訴駁回部分
(一)原審認被告附表四編號1、4至8部分犯行事證明確，適用刑
    事訴訟法第273條之1第1項、第299條第1項前段，洗錢防制
    法第14條第1項，刑法第11條前段、第28條、第339條之4第1
    項第2款、第55條，刑法施行法第1條之1第1項等規定，並審
    酌近年來詐欺案件頻傳，行騙手段日趨集團化、組織化、態
    樣繁多且分工細膩，每每造成廣大民眾受騙，損失慘重，被
    告正值青壯，四肢健全，有從事勞動或工作之能力，不思循
    正當管道獲取財物，仍為謀取不法報酬，參與本案詐欺集團
    犯罪組織擔任取簿手及車手，所為並製造金流斷點，隱匿詐
    欺犯罪所得去向及所在，危害社會經濟秩序非輕，破壞人與
    人間互信基礎，且使詐欺集團其餘上手成員得以躲避查緝，
    增加執法機關偵查困難，斟酌被告於本案詐欺集團之參與犯
    罪情節，並考量各被害人所受之損害，兼衡被告之素行、犯
    罪動機、目的、手段、犯後態度，及其自陳之學歷、經濟及
    家庭狀況（見原審卷第122頁）等一切情狀，分別量處如附
    表四編號1、4至8所示之刑。暨認被告就如附表四編號6所示
    犯行有獲取新臺幣（下同）1,500元之犯罪所得，雖未據扣
    案，仍應依刑法第38條之1第1項前段、第3項規定宣告沒收
    ，於全部或一部不能沒收或不宜執行沒收時，追徵其價額。
    經核所為認事用法均無違誤，量刑亦均屬妥適。
(二)被告上訴意旨略以：被告係為工作賺取金錢，一時失慮之下
    ，才淪為詐騙集團的取簿手及車手，被告犯後已深自悔悟，
    目前從事UBER司機，有固定工作及收入，並且與女友已論及
    婚嫁，生活單純穩定，未再犯案，並已於原審坦承犯行，並
    就所知之犯罪事實相關內容均如實相告，犯後態度實屬良好
    ，且被告就本案之犯罪所得僅有1,500元，犯後所獲取之利
    益甚微，犯罪所生之危險及損害非大，原審量刑過重，請撤
    銷原判決，從輕量刑等語。惟按刑罰之量定，屬法院自由裁
    量之職權行使，應審酌刑法第57條所列各款事由及一切情狀
    ，為酌量輕重之標準，並非漫無限制；量刑輕重係屬事實審
    法院得依職權自由裁量之事項，苟已斟酌刑法第57條各款所
    列情狀而未逾越法定刑度，不得遽指為違法；且在同一犯罪
    事實與情節，如別無其他加重或減輕之原因，下級審量定之
    刑，亦無過重或失輕之不當情形，則上級審法院對下級審法
    院之職權行使，原則上應予尊重（最高法院72年度台上字第
    6696號、75年度台上字第7033號判決意旨參照）。查原審就
    被告所犯上開罪名，已參酌上開理由，並具體斟酌刑法第57
    條各款所列情形，且未逾法定刑之範圍，復未濫用自由裁量
    之權限，亦與罪刑相當原則、比例原則無違，要無輕重失衡
    或偏執一端之情形，量刑尚屬妥適，且被告所舉上情業據原
    審列入量刑因子，尚不足以動搖原判決之基礎，是被告此部
    分上訴為無理由，應予駁回。
二、撤銷改判部分
(一)原審法院就被告如附表四編號2、3所示之犯行，認罪證明確
    ，而予依法論科，固非無見。惟查，首次加重詐欺犯行，其
    時序之認定，應以詐欺取財罪之著手時點為判斷標準，即行
    為人以詐欺取財之目的，向被害人施用詐術，傳遞與事實不
    符之資訊，使被害人陷於錯誤，致財產有被侵害之危險時，
    即屬詐欺取財罪構成要件行為之著手，並非以取得財物之先
    後順序為認定依據，是本案依卷內現存事證，依詐欺集團傳
    遞與事實不符之資訊而著手為詐欺取財之時間為準，應以如
    附表一編號3所示對被害人己○○所為之加重詐欺犯行，為本
    案之首次加重詐欺犯行，自應就此次犯行論以參與犯罪組織
    罪。原審乃認如附表一編號2所示對被害人癸○○所為之加重
    詐欺犯行，為本案之首次加重詐欺犯行，並就該次犯行論以
    參與犯罪組織罪，尚有未洽。被告上訴主張原判決量刑過重
    ，雖無理由，然仍應由本院將附表四編號2、3部分撤銷改判
    。
(二)量刑審酌：爰依前述肆之一(一)之標準予以審酌，量處被告
    如附表四編號2、3所示之刑。又衡酌被告所犯各罪之類型、
    侵害法益均相同，行為態樣、手段亦相似，對法益侵害之加
    重效應非大，刑罰邊際效應隨刑期而遞減及行為人所生痛苦
    程度隨刑期而遞增之情形，行為人復歸社會之可能性等，並
    考量被告本案所犯各罪，時間相距不久，倘就其刑度予以實
    質累加，尚與現代刑事政策及刑罰之社會功能不符等情，且
    盱衡被告所犯之法律之目的、違反之嚴重性及貫徹刑法量刑
    公平正義理念，爰定其應執行之刑如主文欄第4項所示。
據上論斷，應依刑事訴訟法第368條、第369條第1項前段、第364
條、第299條第1項前段，組織犯罪防制條例第3條第1項，刑法第
11條前段、第28條、第339條之4第1項第2款、第55條、第51條第
5款，刑法施行法第1條之1第1項，判決如主文。
本案經檢察官廖志國提起公訴，檢察官戊○○到庭執行職務。
中　　華　　民　　國　　111 　年　　9 　　月　　6 　　日
            刑事第九庭   審判長法　官　紀  文  勝
                               法　官  姚  勳  昌
                               法　官  紀  佳  良 
以上正本證明與原本無異。
如不服本判決應於收受送達後20日內向本院提出上訴書狀，其未
敘述上訴理由者，並得於提起上訴後20日內向本院補提理由書狀
（均須按他造當事人之人數附繕本）「切勿逕送上級法院」。因
疫情而遲誤不變期間，得向法院聲請回復原狀。 

                               書記官  洪  鴻  權 
　　　　　　　　　　　　　　　 
中　　華　　民　　國　　111 　年　　9 　　月　　6 　　日
附表一【領取詐騙取得之內裝金融帳戶資料包裹一覽表】：
編號 詐騙對象 詐騙時間及方式 受詐騙金融帳戶 領取人 領取包裹時間 證據出處      領取包裹地點  1 庚○○ 本案詐欺集團不詳成員，於109年3月16日19時48許，以通訊軟體LINE暱稱「李經理」，與庚○○聯絡小額周轉事宜，並向庚○○佯稱需提供帳戶資料始可辦理貸款云云，致庚○○陷於錯誤，依指示於109年3月17日20時58分許，在屏東縣○○鄉○○路00號1樓統一超商長治門市，以交貨便方式，將右列帳戶之存摺及提款卡寄至右列領取地點。 庚○○之第一銀行帳號00000000000號帳戶 甘宇筑 (楊尚坤陪同) 109年3月20日3時15分許 ①證人即告訴人庚○○於警詢之證述（109年度偵字第16522號卷第35至38頁） ②屏東縣政府警察局里港分局泰山派出所受理刑事案件報案三聯單、受理各類案件紀錄表、內政部警政署反詐騙諮詢專線紀錄表（109年度偵字第16522號卷第39頁、第41至43頁） ③7-ELEVEN貨態查詢系統【查詢代碼：Z00000000000】（109年度偵字第16522號卷第69頁） ④庚○○簽署之免責聲明書、與詐騙集團成員暱稱「李經理」間LINE對話紀錄截圖、包裝存簿及提款卡、寄送包裹顧客聯照片（109年度偵字第16522號卷第71頁、第73至83頁） ⑤庚○○之第一銀行帳號00000000000號帳戶之客戶基本資料及存摺存款客戶歷史交易明細表（109年度核交字第2005號卷第7至8頁） ⑥109年3月20日大弘三街39號、統一超商福康門市監視器影像翻拍照片（109年度偵字第16522號卷第89至103頁）      臺中市○○區○○路00號統一超商福康門市  2 癸○○ 本案詐欺集團不詳成員，於109年3月12日14時許，發送貸款簡訊予癸○○，癸○○見上開簡訊，即依簡訊所載資訊，與通訊軟體LINE帳號「mk5857」、暱稱「劉威廷TONY」之人聯絡，「劉威廷TONY」即向癸○○佯稱需提供帳戶資料始可辦理貸款云云，致癸○○陷於錯誤，依指示於109年3月12日18時12分許，在臺中市○○區○○路0段00000號統一超商福漢門市，以交貨便方式，將右列帳戶之存摺及提款卡寄至右列領取地點。 ①癸○○之合作金庫銀行帳號0000000000000號帳戶 ②癸○○之中華郵政帳號00000000000000號帳戶 甘宇筑 109年3月15日14時49分許 ①證人即被害人癸○○於警詢之證述（109年度偵字第14934號卷第31至36頁） ②癸○○與詐騙集團成員暱稱「劉威廷Tony」間LINE對話截圖（109年度偵字第14934號卷第37至55頁） ③7-ELEVEN貨態查詢系統【查詢代碼：Z00000000000】（109年度偵字第14934號卷第55、139頁） ④癸○○之左列中華郵政帳戶存摺、合作金庫銀行帳戶存摺照片（109年度偵字第14934號卷第57頁） ⑤癸○○之中華郵政帳號00000000000000號帳戶之客戶基本資料及客戶歷史交易清單（109年度核交字第1778號卷第9至11頁） ⑥癸○○之合作金庫銀行帳號0000000000000號帳戶之開戶資料及歷史交易明細（109年度核交字第1778號卷第13至15頁） ⑦109年3月15日統一超商聯鑫門市○○○路000號、臺灣大道與綠川西街口、大弘三街路口及全友藍卡威大樓監視器影像翻拍照片（109年度偵字第14934號卷第101至107頁）      臺中市○區○○路000號統一超商聯鑫門市  3 己○○ 本案詐欺集團不詳成員，於109年3月12日10時3分時許，發送貸款簡訊予己○○，己○○見上開簡訊，即於109年3月15日19時26分許依簡訊所載資訊，與通訊軟體LINE帳號「nb51688」、暱稱「黃勇嘉（黃專員）」之人聯絡，「黃勇嘉（黃專員）」即向己○○佯稱需提供帳戶資料始可辦理貸款云云，致己○○陷於錯誤，依指示於109年3月17日13時2分許，在雲林縣○○鎮○○路00號全家便利商店斗南新陽光店，以店到店方式，將右列帳戶之存摺及提款卡寄至右列領取地點。 ①己○○之中華郵政帳號00000000000000號帳戶 ②己○○之國泰世華銀行帳號000000000000號帳戶 甘宇筑 109年3月20日3時許 ①證人即告訴人己○○於警詢之證述（109年度偵字第13793號卷一第393至397頁） ②中華郵政帳號00000000000000號帳戶交易明細表（109年度偵字第13793號卷一第387至389頁） ③內政部警政署反詐騙諮詢專線紀錄表、雲林縣警察局斗南分局斗南派出所受理刑事案件報案三聯單、受理各類案件紀錄表（109年度偵字第13793號卷一第399至405頁） ④己○○之國泰世華銀行帳號000000000000號帳戶存摺影本、全家便利商店繳費明細（109年度偵字第13793號卷一第407、409頁） ⑤己○○與詐騙集團成員對話紀錄（109年度偵字第13793號卷一第411至435頁） ⑥全家店到店貨件明細線上查詢截圖（109年度偵字第13793號卷一第439頁） ⑦己○○之中華郵政帳號00000000000000號帳戶之客戶歷史交易清單（109年度偵字第21148號卷一第179至181頁） ⑧109.3.20全家便利商店臺中金大益店監視器影像翻拍照片（109年度偵字第13793號卷二第511至513頁）      臺中市○區○○路000號全家便利商店臺中金大益店  
附表二【領取之金融帳戶供被害人匯入受騙款項一覽表】：
編號 詐騙對象 詐騙時間 詐騙方式 匯款時間 匯款金額 （新臺幣） 匯入帳戶 證據出處 1 丙○○ 109年3月15日20時30分許 本案詐欺集團不詳成員以電話聯絡丙○○，先後佯裝購物網站、玉山銀行客服人員，謊稱丙○○網路購物遭設定錯誤為分期付款，致丙○○陷於錯誤，依指示操作網路銀行，而於右列時間，將右列款項匯入右列人頭帳戶。 109年3月15日21時25分許 150,151元 癸○○之合作金庫銀行帳號0000000000000號帳戶 ①證人即告訴人丙○○於警詢之證述（109年度偵字第14934號卷第109至111頁） ②宜蘭縣政府警察局羅東分局五結分駐所受理詐騙帳戶通報警示簡便格式表、金融機構聯防機制通報單、陳報單、受理各類案件紀錄表、受理刑事案件報案三聯單（109年度偵字第14934號卷第112、114、117至118、121頁） ③丙○○提供之匯款及通聯紀錄翻拍照片（109年度偵字第149 ④癸○○之合作金庫銀行帳號0000000000000號帳戶之開戶資料及歷史交易明細（109年度核交字第1778號卷第13至15頁） 2 乙○○ 109年3月15日17時38分許 本案詐欺集團不詳成員以電話聯絡乙○○，先佯裝手機殼公司人員，謊稱因公司電腦遭駭客入侵，網購訂單被改為90筆，將於晚上12時後扣款，復佯裝為合作金庫銀行人員致電乙○○，乙○○遂陷於錯誤，依指示操作網路銀行，而於右列時間，將右列款項匯入右列人頭帳戶。 109年3月15日19時35分許 49,989元 癸○○之中華郵政帳號00000000000000號帳戶 ①證人即告訴人乙○○於警詢之證述（109年度偵字第14934號卷第123至125頁） ②臺北市政府警察局內湖分局文德派出所陳報單、金融機構聯防機制通報單、165專線協請金融機構暫行圈存疑似詐欺款項通報單（109年度偵字第14934號卷第127至129頁） ③癸○○之中華郵政帳號00000000000000號帳戶之客戶基本資料及客戶歷史交易清單（109年度核交字第1778號卷第9至11頁）     109年3月15日19時38分許 49,989元   
附表三【提領詐欺贓款一覽表】：
編號 詐騙對象 詐騙時間 詐騙方式 匯款時間 匯款金額 （新臺幣） 匯入帳戶 提領人 提領時間  提領金額 (不含手續費) 提領地點 證據出處 1 丁○○ 109年3月19日19時50分許 本案詐欺集團不詳成員以電話聯絡丁○○，佯裝購物網站「樂天市場」人員，謊稱因工作人員設定錯誤，將帳號設定為商務客戶，若不取消將會扣款刷卡金額10倍之金額，復佯裝為匯豐銀行客服專員致電丁○○，致丁○○陷於錯誤，依指示操作網路銀行，而於右列時間，將右列款項匯入右列人頭帳戶。 109年3月20日15時53分許 299,989元 己○○之中華郵政帳號00000000000000號帳戶 甘宇筑 109年3月20日16時16分 20,000元 臺中市○○區○○路0段00號全聯福利中心忠義店 ①證人即告訴人丁○○於警詢之證述（109年度偵字第13793號卷一第333至343；109年度偵字第21148號卷二第11至12頁） ②彰化縣警察局彰化分局中正派出所受理各類案件紀錄表、受理刑事案件報案三聯單、內政部警政署反詐騙諮詢專線紀錄表、受理詐騙帳戶通報警示簡便格式表、金融機構聯防機制通報單、陳報單（109年度偵字第13793號卷一第345至350頁、第373至375頁；109年度偵字第21148號卷二第15頁） ③丁○○手寫之匯款帳戶及金額明細（109年度偵字第13793號卷一第 377頁） ④己○○之中華郵政帳號00000000000000號帳戶交易明細表（109年度偵字第13793號卷一第387至389頁） ⑤109年3月20日全聯福利中心忠義店及路口監視器影像翻拍照片(109年度偵字第14934號卷第75至77頁；109年度偵字第21148號卷一第369至371頁) ⑥109年3月21日OK超商太原門市提款機及臺中市西屯區太原路與博館路口監視器影像照片（109年度偵字第21148號卷一第271至275頁） ⑦109年3月21日統一超商三中店、路口及社區監視器影像照片（109年度偵字第13793號卷二第25至39頁） ⑧109年3月21日統一超商青海門市及路口監視器影像照片（109年度偵字第21148號卷一第289至295頁）         109年3月20日16時18分 20,000元           109年3月20日16時19分 20,000元           109年3月20日16時20分 20,000元           109年3月20日16時33分 20,000元 臺中市○○區○○路0段00號何厝郵局          109年3月20日16時34分 20,000元           109年3月20日16時35分 20,000元           109年3月20日16時36分 10,000元          陳星安 109年3月21日1時00分 20,000元 臺中市○○區○○路○段00○00號 OK便利商店臺中太原店          109年3月21日1時01分 20,000元           109年3月21日1時01分 20,000元           109年3月21日1時02分 20,000元           109年3月21日1時05分 20,000元 臺中市○區○○路0000號統一超商三中門市          109年3月21日1時06分 20,000元           109年3月21日1時07分 20,000元          楊尚坤 109年3月21日1時44分 9,000元 臺中市○○區○○路0段0號統一超商青海門市  2 甲○○ 109年3月21日19時53分許 本案詐欺集團不詳成員成員以電話聯絡甲○○，佯裝網站客服人員，謊稱因訂單錯誤，重複訂單，須取消設定，復佯裝為銀行客服人員致電甲○○，致甲○○陷於錯誤，依指示先後操作自動櫃員機及網路銀行，而於右列時間，將右列款項匯入右列人頭帳戶。 109年3月21日20時39分許 29,987元 夏源洲之華南商業銀行000000000000號帳戶 甘宇筑 109年3月21日20時55分 20,000元 臺中市○區○○路0000號統一超商金典門市 ①證人即告訴人甲○○於警詢之證述（109年度偵字第13793號卷一第443至447頁） ②臺南市政府警察局歸仁分局仁德分駐所受理刑事案件報案三聯單、受理各類案件紀錄表、內政部警政署反詐騙諮詢專線紀錄表、受理詐騙帳戶通報警示簡便格式表、金融機構協助受詐騙民眾通知疑似警示帳戶通報單（109年度偵字第13793號卷一第449至455頁、第463頁） ③轉帳明細翻拍照片（109年度偵字第13793號卷一第457頁） ④台新銀行自動櫃員機交易明細表（109年度偵字第13793號卷一第459頁） ⑤夏源洲之華南商業銀行000000000000號帳戶交易明細表(109年度偵字第13793號卷一第469頁) ⑥109年3月21日統一超商金典店監視器影像照片（109年度偵字第13793號卷二第47至49頁）     109年3月21日20時48分許 11,507元   109年3月21日20時56分 20,000元           109年3月21日20時57分 1,000元   3 辛○○ 109年3月21日19時55分許 本案詐欺集團不詳成員以電話聯絡辛○○，佯裝「i3Fresh愛上新鮮」網站客服人員，謊稱因人員疏失，再扣1筆1萬多元金額，若要取消須配合流程，復佯裝為中國信託銀行人員致電辛○○，致辛○○陷於錯誤，依指示操作網路銀行，而於右列時間，將右列款項匯入右列人頭帳戶。 109年3月21日20時48分許 76,123元 夏源洲所有之臺中商業銀行帳號000000000000號帳戶 甘宇筑 109年3月21日21時12分     20,000元 臺中市○區○○路000號國泰世華商業銀行五權分行 ①證人即告訴人辛○○於警詢之證述（109年度偵字第21546號卷第37至43頁） ②宜蘭縣政府警察局羅東分局公正派出所受理各類案件紀錄表、受理刑事案件報案三聯單、內政部警政署反詐騙諮詢專線紀錄表、受理詐騙帳戶通報警示簡便格式表、金融機構聯防機制通報單（109年度偵字第21546號卷第85至95頁） ③辛○○之中國信託銀行帳號000000000000號帳戶存摺內頁交易明細影本（109年度偵字第21546號卷第97頁） ④夏源洲之臺中商業銀行帳號000000000000號帳戶交易明細（109年度偵字第21546號卷第65頁） ⑤109年3月21日國泰世華銀行五權分行路口及提款機監視器影像照片（109年度偵字第21546號卷第69至83頁）         109年3月21日21時13分     20,000元   
附表四：
編號 犯罪事實 主     文 1 如附表一編號1 楊尚坤三人以上共同犯詐欺取財罪，處有期徒刑壹年壹月。 2 如附表一編號2 楊尚坤三人以上共同犯詐欺取財罪，處有期徒刑壹年壹月。 3 如附表一編號3 楊尚坤三人以上共同犯詐欺取財罪，處有期徒刑壹年貳月。 4 如附表二編號1 楊尚坤三人以上共同犯詐欺取財罪，處有期徒刑壹年伍月。 5 如附表二編號2 楊尚坤三人以上共同犯詐欺取財罪，處有期徒刑壹年肆月。 6 如附表三編號1 楊尚坤三人以上共同犯詐欺取財罪，處有期徒刑壹年柒月。未扣案之犯罪所得新臺幣壹仟伍佰元沒收，於全部或一部不能沒收或不宜執行沒收時，追徵其價額。 7 如附表三編號2 楊尚坤三人以上共同犯詐欺取財罪，處有期徒刑壹年參月。 8 如附表三編號3 楊尚坤三人以上共同犯詐欺取財罪，處有期徒刑壹年參月。